【裁判字號】    98,交聲,292
【裁判日期】    981225
【裁判案由】    違反道路交通管理處罰條例聲明異議
【裁判全文】
臺灣花蓮地方法院交通事件裁定         98年度交聲字第292號
原處分機關  交通部公路總局臺北區監理所花蓮監理站
異  議  人
即受處分人  甲○○
上列異議人即受處分人因違反道路交通管理處罰條例案件，對於
交通部公路總局臺北區監理所花蓮監理站民國98年8 月20日所為
之裁決處分（處分案號：花監違字第裁44-Q00000000號）聲明異
議，本院裁定如下：
    主  文
原處分撤銷。
甲○○汽車所有人變更車身，不申請公路主管機關施行臨時檢驗
而行駛，處罰緩新臺幣仟陸佰元，車輛責令檢驗。
    理  由
一、原處分機關處分意旨略以：緣李建新於民國 98年5月26日上
    午10時20分許，駕駛異議人即受處分人甲○○（下稱異議人
    ）所有之車牌號碼6712-JP號自用小客車，在台九線北上107
    公里處，經宜蘭縣警察局交通警察隊執行路檢時當場攔停，
    並因加裝輔助階梯超過車寬，當場丈量車輛寬度為 184公分
    ，與原登記規格178公分不符，掣發宜警交字第Q00000000號
    舉發違反道路交通管理事件通知單，並移送原處分機關，原
    處分機關於同年8月6日即依道路交通管理處罰條例第18條第
    1項，裁處異議人罰鍰新臺幣（下同）7,200元，車輛責令檢
    驗，罰鍰限於98年9月5日前繳納，並註明上開罰鍰逾期不繳
    納之處分。嗣經原處分機關發現原處分未注意罰鍰金額為第
    2 階段金額裁罰，卻誤植為低罰金額，係誤寫、誤算，而依
    行政程序法第101條第1項之規定撤銷原裁決書，於同月20日
    重新開立裁處罰緩8,000元，車輛責令檢驗，罰鍰限於98年9
    月19日前繳納，並註明上開罰鍰逾期不繳納之處分。
二、異議人異議意旨則略以：異議人於花蓮縣從事種植蔬果工作
    ，因工作需要以鈴木 2,500CC二手車代步及工作，原車前後
    裝有大保險桿及兩邊各3公分踏板，伊因身高163公分，鈴木
    2500CC車身較高，為保上下車安全，依規定拆除前後大保險
    桿而保留兩邊踏板。伊開車至今均未有違反交通安全重大事
    項，請求給予改過自新機會。此次因本人所有之汽車兩邊多
    三公分踏板被裁罰 8,000元，實影響正常生活開銷，且前後
    兩張決定書各為7,200元及8,000元，實令小民無所適從，請
    求重新裁量，若有違反規定，伊亦願意受罰，然請降低罰鍰
    ，以免影響生計等語。
三、按汽車車身、引擎、底盤、電系等重要設備變更或調換，或
    因交通事故遭受重大損壞修復後，不申請公路主管機關施行
    臨時檢驗而行駛者，處汽車所有人新臺幣2,400元以上9,600
    元以下罰鍰，並責令其檢驗，道路交通管理處罰條例第18條
    第 1項定有明文。再依違反道路交通管理事件統一裁罰基準
    表之規定，汽車車身、引擎、底盤、電系等重要設備若屬「
    可變更設備」之變更或調換，不申請公路主管機關施行臨時
    檢驗而行駛者，在期限內繳納或到案聽候裁決者，處罰鍰3,
    600元，逾越應到案期限 30日內，繳納罰鍰或聽候裁決者，
    處罰鍰 4,800元；若屬「不可變更設備」，在期限內繳納或
    到案聽候裁決者，則處罰鍰7,200元，逾越應到案期限30 日
    內，繳納罰鍰或聽候裁決者，處罰緩8,000元。
四、經查：
（一）異議人所有之車牌號碼 6712-JR號自用小客車，有擅自加
      裝輔助階梯，經丈量結果184公分超過原登記規格之178公
      分，加裝之輔助階梯並有突出車身兩側之情形，有行車執
      照影本乙紙、 98年7月21日交通部公路總局台北區監理所
      宜蘭監理站北監宜三字第0980006221號函所檢附之舉發單
      及照片 2紙在卷可稽，異議人對此並未爭執，且自承知悉
      該車加裝輔助階梯，足徵前開自用小客車之車身確有變更
      ，自應向公路主管機關申請施行臨時檢驗始得行駛。其復
      不否認並未申請公路主管機關施行臨時檢驗即行駛在道路
      上，該車行車執照亦僅載明於98年1月 19日經一般檢驗，
      亦無車身等重要設備變更或調整後之臨時檢驗之註記。從
      而原處分機關認異議人違反道路交通管理處罰條例第18條
      第1項規定，尚無違誤。
（二）惟依違反道路交通管理事件統一裁罰基準表所載，違反道
      路交通管理處罰條例第 18條第1項之裁罰，既再細分「可
      變更設備」及「不可變更設備」而異其裁罰之金額，本件
      即應審究車身加裝輔助階梯，係屬「可變更設備」之變更
      ，或係「不可變更設備」之變更。按汽車車身式樣、輪胎
      隻數或尺寸、燃料種類、座位、噸位、引擎、車架、車身
      、頭燈等設備或使用性質、顏色、汽車所有人名稱、地址
      等如有變更，均應向公路監理機關辦理變更登記。前項變
      更登記，除汽車所有人名稱、地址等變更時，免予檢驗外
      ，餘均須檢驗合格。引擎或車架變更，以型式及燃料種類
      相同者為限。第1項汽車設備規格之變更應符合附件 15之
      規定，道路交通安全規則第23條定有明文，而依道路交通
      安全規則第23條之附件十五汽車設備規格變更規定中之第
      四項說明，汽車得加裝輔助階梯，惟必須符合下列 3項檢
      驗標準1.應與底盤大樑或是其他車體主要結構部分連接，
      並安裝牢固。2.不得有銳利邊角。3.不得突出車身兩側，
      致影響行車安全。且自96年1月1日起，列為檢驗項目。參
      諸道路交通安全規則第23條之1第1項規定：「而汽車下列
      設備規格不得變更：一、底盤設備：(一)方向盤位置。(
      二 )傳動系統設備：指汽車之排檔型式、驅動方式、變速
      箱及齒輪箱。(三)煞車作用設備：指煞車作用種類（總泵
      、分泵及油管）及防滑煞車系統。(四)懸吊系統：指支臂
      、三角架與連桿機構。二、引擎設備：指引擎之機械或渦
      輪增壓系統、氮氣導入裝置設備。三、車身設備： (一)
      車身外附加燈飾。(二)車燈噴色或貼膠紙。四、其他經主
      管機關核定之項目，不得變更。」，從而汽車既得加裝輔
      助階梯，亦非道路交通安全規則第23條之1第1項所列之不
      得變更之設備，自屬「可變更設備」，經本院詢問原處分
      機關，原處分機關亦認車身變更尺寸加裝輔助階梯係屬可
      變更設備，有本院電話紀錄表乙紙可按。則本件既屬可變
      更設備，原處分機關依違反道路交通管理事件統一裁罰基
      準表有關「不可變更設備」之規定予以裁處，自有違誤。
（三）又原處分機關雖認異議人係逾越應到案期限30日內，繳納
      罰鍰或聽候裁決云云。惟按違反道路交通管理事件統一裁
      罰基準及處理細則第11條第1項第2款規定：「受處分人非
      該當場被查獲之駕駛人或行為人，舉發機關應另行送達之
      」。而道路交通管理處罰條例第 18條第1項所處罰之對象
      ，係「汽車所有人」，則應到案期限等期間之起算，自應
      以「汽車所有人」為對象，合法送達於汽車所有人始生效
      力，當不能以舉發違反道路交通管理事件通知單所載非汽
      車所有人之駕駛人（或行為人）所簽收或收受之通知單上
      所載應到案日期做為汽車所有人之應到案日期。本件宜蘭
      縣警察局交通警察隊宜警交字第 Q00000000號舉發違反道
      路交通管理事件通知單上所載係駕駛人「李建新」，並非
      汽車所有人即異議人，自難以該舉發違反道路交通管理事
      件通知單之記載，推論異議人知悉應到案日期為 98年6月
      11日。且遍查全卷，原舉發單位並無另就該舉發通知單送
      達異議人之證據，經本院詢問原處分機關，亦陳明並未另
      就該舉發違反道路交通管理事件通知單送達予異議人，有
      本院電話紀錄表乙紙可憑，自難以該到案日期拘束異議人
      。嗣原處分機關於98年8月6日為第1次花監違字第裁44-Q0
      0000000 號，始將違規情事通知異議人，該裁決書並載明
      罰鍰限於98年9月5日前繳納，異議人接獲該裁決書後，旋
      於同年8月17日聲明異議；又原處分機關因認第1次前開裁
      決書有誤寫之情形，而於 98年8月20日重新開立裁決書，
      並發函通知異議人，該裁決書罰鍰限於 98年9月19日前繳
      納，異議人收受後，亦旋於同年 8月30日聲明異議，足徵
      異議人應已符合在期限內到案聽候裁決之規定，而非逾越
      應到案期限30日內始聽候裁決，自應量處最低額之罰鍰3,
      600元。
（四）綜上，原處分機關誤認車身變更係屬「不可變更設備」之
      變更，且異議人違規之舉發違反道路交通管理事件通知單
      未合法送達，卻以該通知單上所載應到案日期作為認定異
      議人逾越到案期限30日後始聽候裁決，逕行裁處異議人罰
      鍰 8,000元，難認允當，此部分應認異議人之異議有理由
      。自應由本院將原處分撤銷，自為裁罰如主文所示，以期
      適法。
據上論斷，應依道路交通案件處理辦法第20條前段，裁定如主文
。
中    華    民    國    98    年    12    月    25    日
                  交通法庭      法  官  張宏節
上列正本證明與原本無異。
如對本裁定不服，應於送達後 5日內，向本院提出抗告狀（應抄
附繕本）。
中    華    民    國    98    年    12    月    28    日
                                書記官

司法院資訊處製作；財團法人民間司法改革基金會備份。
